【裁判字號】    89,易,5520
【裁判日期】    901115
【裁判案由】    偽造文書等
【裁判全文】
臺灣高雄地方法院刑事判決                        八十九年度易字第五五二號
    公  訴  人  臺灣高雄地方法院檢察署檢察官
    被      告  甲○○
    選任辯護人  李嘯風
右列被告因偽造文書等案件，經檢察官提起公訴（八十九年度偵字第五七０五號），
本院判決如左：
    主  文
甲○○行使偽造私文書，足以生損害於公眾及他人，累犯，處有期徒刑伍月，如易科
罰金，以佰元折算壹日。
偽造之「乙○○」印章壹枚、高雄市政府營利事業統一發證設立登記申請書（編號0
0000000號）上「乙○○」之印文壹枚，均沒收。
    事  實
一、甲○○曾於民國八十八年一月間，因妨害自由案件，經法院判處有期徒刑五月，
    如易科罰金，以三百元折算一日，並於八十八年三月十日執行完畢，復意圖自己
    不法所有，於八十八年八月五日侵占「乙○○」於八十六年間不詳日期在高市某
    處遺失之身分證一枚後，復偽刻乙○○印章一枚，在高雄市政府營利事業統一發
    證設立登記申請書（編號00000000號）上偽造「乙○○」印文，並持以
    向高雄市政府辦理黛依美實業行之設立登記申請，致高雄市政府承辦之公務人員
    ，將此資料記載於所掌之公文書內，足以生損害於乙○○及高雄市政府文書登記
    之正確性，嗣因高雄市稅捐稽徵處稽查發現營業地點高雄市新興區○○○路七０
    巷六一號並無營業跡象，通知乙○○，乙○○始知上情。
二、案經高雄市政府警察局移送台灣高雄地方法院檢察署檢察官偵查起訴。
    理  由
一、訊之被告甲○○對於持乙○○身分證至高雄市政府申請營利事業統一發證辦理黛
    依美實業行之設立登記申請，並以乙○○為負責人等情，固不諱言，惟矢口否認
    有行使偽造私文書之犯行，辯稱伊與乙○○八十六年間談好要共同經營第四台購
    物中心生意，惟因未有合適營業地點，一直拖至八十八年才去辦理登記，當時因
    一時找不到乙○○就先去辦理，身分證及印章亦係乙○○所交付云云。經查，本
    件業據證人即被害人乙○○於偵查中證稱：曾於八十六年四、五月間拿身分證給
    被告因為他時被告邀其開設第四台購物中心，過了二、三個月，被告拿身分證來
    返還，後來沒有合開購物中心等語（見偵查卷第十頁反面），復稱於八十六年間
    有同意被告以其名字設立公司，於八十八年間就沒有同意，亦未授權被告刻印章
    或簽名等語（見偵查卷第十一頁反面），復證稱其身分證於八十六年七、八月間
    曾遺失而補辦等語（見偵查卷第二十七頁），則被告與證人乙○○間雖有共同經
    營第四台購物中心之合意，惟其時間係在八十六年七、八月間，與被告申請辦理
    黛依美實業行之八十八年八月四日相距有二年之久，被告自應與乙○○再行確認
    並商談合作之事宜，況二人如係共同經營，則其間之權利、義務關係為何亦應有
    大致之約定，尚無因一時找不到乙○○即自行以乙○○之名義申請設之上開黛依
    美實業行之理，證人乙○○雖於審理中改稱有在八十六年間將印章交予被告，惟
    與先前所述不同應係事後迴護之詞，本件復有高雄市政府營利事業統一發證設立
    登記申請書（編號00000000號）影本一份附卷可稽，而其上乙○○身分
    證影本上所示係在八十五年一月四日所補發，該身分證應係乙○○於八十六年間
    所遺失者無誤，本件罪證明確，被告犯行堪以認定。
二、核被告甲○○所為，係犯刑法第二百十六條、第二百十條行使偽造私文書罪、第
    二百十四條之使公務員登載不實罪及第三百三十七條侵占離本人持有之物罪。被
    告偽造乙○○印章並蓋用於上開營利事業統一發證設立登記申請書上，均係偽造
    私文書之部分行為；又其偽造私文書後進而行使，其偽造之低度行為為行使之高
    度行為所吸收，均不另論罪。公訴意認被告偽造私文書並行使之行為，係犯刑法
    第二百十七條之罪容有誤會，爰予變更起訴法條。被告上開所犯行使偽造私文書
    、使公務員登載不實及侵占離本人持有之物三罪間，有方法結果之牽連關係，為
    牽連犯，應從一較重之行使偽造私文書罪論處。被告受上開有期徒刑之執行，有
    其台灣高雄地方法院檢察署刑案資料查註紀錄表、台灣高等法院被告全國前案紀
    錄表及台灣高雄地方法院被告院內索引卡紀錄表各一份在卷可查，其於執行完畢
    後五年內再犯本件最重本刑為有期徒刑以上之罪，為累犯，應依刑法第四十七條
    規定加重其刑。爰審酌被告犯罪之動機、目的、手段，虛設實業行後尚無大量之
    營業行為，所造成之危害尚非重大，及被告平日素行及犯罪後之態度等一切情狀
    ，量處如主文所示之刑，併諭知易科罰金之折算標準。又被告於行為後，刑法第
    四十一條業於九十年一月十日修正公布施行，並於同年月十二日生效，依修正前
    之刑法第四十一條規定：「犯最重本刑為三年以下有期徒刑以下之刑之罪，而受
    六個月以下有期徒刑或拘役之宣告，因身體、教育、職業或家庭之關係，執行顯
    有困難者，得以一元以上三元以下折算罰金」，惟修正後之刑法第四十一條第一
    項規定「犯最重本刑為五年以下有期徒刑以下之刑之罪，而受六個月以下有期徒
    刑或拘役之宣告，因身體、教育、職業或家庭之關係或其他正當理由，執行顯有
    困難者，得以一元以上三元以下，易科罰金。但確因不執行所宣告之刑，難收矯
    正或難以維持法秩序者，不在此限」。比較上開新舊法，以新法較有利於被告，
    依刑法第二條第一項前段之規定，應適用裁判時之法律，爰予諭知易科罰金之折
    算標準。至偽造之「乙○○」印章一枚未經查獲，惟無證明滅失，又上開偽造之
    高雄市政府營利事業統一發證設立登記申請書（編號00000000號）上「
    乙○○」之印文一枚，均依刑法第二百十九條之規定，宣告沒收。
三、公訴意旨另認被告在上開高雄市政府營利事業統一發證設立登記申請書（編號0
    0000000號）上偽造「乙○○」之署押，惟核之上開申請書上所載之乙○
    ○係記載其人為負責人，並非作為簽名之用，自無偽造署押之可言，惟此部分與
    上開偽造私文書之犯行一部分，屬實質上一罪關係，爰不另為無罪之諭知，併此
    敘明。
據上論斷，應依刑事訴訟法第二百九十九條第一項前段、第三百條，刑法第二百十六
條第二百十條、第二百十四條、第二百十九條、第三百三十七條、第五十五條、第四
十七條、第二條第一項前段、第四十一條第一項，罰金罰鍰提高標準條例第一條前段
、第二條，判決如主文。
中    華    民    國    九十    年      十一      月      十五        日
                                  臺灣高雄地方法院刑事庭
                                      法  官    林 俊 寬
右正本證明與原本無異。
如不服本判決，應於判決送達後十日內，向本院提出上訴狀。
                                      書記官    李 文 廣
中    華    民    國    九十    年      十一      月      十五        日
附錄本判決論罪科刑之法條
刑法第二百一十六條
行使第二百十條至第二百十五條之文書者，依偽造、變造文書或登載不實事項或使登
載不實事項之規定處斷。


司法院資訊處製作；財團法人民間司法改革基金會備份。
